【裁判字號】    99,抗,1299
【裁判日期】    991115
【裁判案由】    聲請發還扣押物
【裁判全文】
臺灣高等法院刑事裁定                  99年度抗字第1299號
抗  告  人  乙○
被      告  甲○○
上列抗告人因聲請發還扣押物案件，不服臺灣宜蘭地方法院中華
民國99年10月11日所為裁定（99年度聲字第578 號），提起抗告
，本院裁定如下：
    主  文
抗告駁回。
    理  由
一、原裁定意旨略以：被告甲○○因涉違反毒品危害防制條例案
    件，於民國99年7月15日8時20分，經警持臺灣宜蘭地方法院
    核發之搜索票，至宜蘭縣蘇澳港停泊之「盛豐號」漁船執行
    搜索查獲，並扣得第三級毒品愷他命477包、「盛豐號」漁
    船1艘、行動電話4支、衛星電話1支，此有臺灣宜蘭地方法
    院99年度聲搜字第231號搜索票1張、行政院海岸巡防署海洋
    巡防總局第16海巡隊搜索扣押筆錄及扣押物品目錄表1份在
    卷可稽。又被告所涉違反毒品危害防制條例案件業經提起公
    訴，並由臺灣宜蘭地方法院以99年度矚訴字第1號案件審理
    在案，而檢察官復以「盛豐號」漁船作為起訴被告犯罪事實
    之證物，是有關前揭扣押之「盛豐號」漁船與本案案情是否
    確有關連及關連性之強度，尚待於審理期日中調查確認後，
    始得予以判定，故在審理終結前，上開扣押物仍有留存之必
    要，自不宜發還。抗告人僅稱扣押之「盛豐號」漁船屬其所
    有，且係其賴以維生之物，無扣押之必要云云，並非動搖必
    要性之適當理由，所請發還扣押物，自難准許，應予駁回等
    語。
二、抗告意旨略以：抗告人乙○為「盛豐號」漁船之所有人，該
    船於99年6月8日起，以每月新臺幣2 萬元之租金出租予被告
    甲○○，供其捕撈漁獲使用，詎被告欺矇抗告人，駕駛該船
    運輸愷它命為警查獲，致該船遭扣押至今。該船遭扣押後，
    為海巡署拖吊上岸，隨意放置岸邊，因無人看守，船上設備
    有遭竊危險，且長期扣押未定期保養，將來發還有進水沉沒
    之虞，亦將增加維修費用，對抗告人財產損害嚴重。且該漁
    船為抗告人全家維生所賴，檢察機關自查獲後必已搜索採證
    完備、該船僅為犯罪工具、非違禁品，而非犯罪之唯一必要
    證物，請將該船發還，或暫行發還而委由所有人即抗告人保
    管云云。
三、按可為證據或得沒收之物，得扣押之。扣押物若無留存之必
    要者，不待案件終結，應以法院之裁定或檢察官命令發還之
    。扣押物因所有人、持有人或保管人之請求，得命其負保管
    之責，暫行發還。扣押物未經諭知沒收者，應即發還；但上
    訴期間內或上訴中遇有必要情形，得繼續扣押之。刑事訴訟
    法第133條第1項、第142條第1項前段、第2項、第317條分別
    定有明文。而所謂扣押物無留存之必要者，乃指非得沒收之
    物，且又無留作證據之必要者，始得依前開規定發還。
四、經查：被告所涉案件已由臺灣宜蘭地方法院99年度矚訴字第
    1 號審理中，依刑事訴訟法第142條第1項前段規定，扣押物
    若無留存之必要者，不待案件終結，應以法院之裁定發還之
    。而扣押物有無留存必要，應以非得沒收之物，又無留作證
    據之必要者為斷。據此，審理中之扣押物得否發還，乃由法
    院職權認定，原審法院衡酌全案情節，認抗告人聲請發還經
    扣押「盛豐號」漁船，與被告違反毒品危害防制條例之犯行
    有關，而本案尚未確定，該等物品仍有留存之必要，乃駁回
    其發還之聲請，經核並無違誤。抗告意旨，就原審裁量職權
    之行使，指摘不當，並無可採，況抗告意旨並未具體指出該
    證物不得沒收、且無作為證據之必要之原因，徒以該漁船係
    抗告人所有，長期扣押將致抗告人受財產損害，且應已由檢
    調單位採證完畢為由，提起抗告。惟扣押之「盛豐號」漁船
    是否由檢調採證完畢、該物出租收入是否為抗告人家中經濟
    來源、該物遭扣押後是否對抗告人造成財產損害等節，均與
    扣押物是否具留存必要之認定無涉，抗告人執此提起抗告，
    亦無理由。至抗告意旨以扣押物應委由抗告人保管，暫行發
    還，惟此既非抗告人於原審聲請時所主張，抗告人以原審未
    裁定暫行發還而命抗告人負保管扣押物之責為不當，亦非有
    據。綜此，本件抗告，並無理由，應予駁回。
據上論斷，依刑事訴訟法第412條，裁定如主文。
中    華    民    國    99    年    11    月    15    日
                    刑事第二十庭審判長法  官  楊貴雄
                                      法  官  周明鴻
                                      法  官  許必奇
以上正本證明與原本無異。
如不服本裁定，應於收受送達後五日內向本院提出抗告狀。
                                      書記官  邵淑津
中    華    民    國    99    年    11    月    16    日

司法院資訊處製作；財團法人民間司法改革基金會備份。
